---
title: "Análise Exploratória e Modelos Iniciais"
---


```{r}
#| message: false
#| warning: false

d <- read.csv(
  "./../dados/ipeadataPI.csv",
  fileEncoding = "Latin1"
)

names(d)
y <- d[,2]

```

## Serie Temporal de Período igual a 12

```{r}
#| message: false
#| warning: false
ts.plot(ts(y,freq=12,start=2002), xlab="Periodo", type="l", ylab="Desenvolvimento industrial do Brasil entre 2002 e 07/2026")
abline(v = 2008 + 11/12, col = "red", lty = 2, lwd = 2)
abline(v = 2014 + 11/12, col = "blue", lty = 2, lwd = 2)
abline(v = 2020 + 03/04, col = "green", lty = 2, lwd = 2)

```

## Justificativa de saltos

Aqui está a tabela atualizada com as cores correspondentes (e o estilo da linha) baseadas no seu código R inseridas na quarta coluna (Legenda):

## Serie Temporal de Período igual a 12

```r
ts.plot(ts(y,freq=12,start=2002), xlab="Periodo", type="l", ylab="Desenvolvimento industrial do Brasil entre 2002 e 07/2026")
abline(v = 2008 + 11/12, col = "red", lty = 2, lwd = 2)
abline(v = 2014 + 11/12, col = "blue", lty = 2, lwd = 2)
abline(v = 2020 + 03/04, col = "green", lty = 2, lwd = 2)

```

## Justificativa de saltos

| Período | Motivo (Candidato) | Fontes | Legenda |
| --- | --- | --- | --- |
| Dezembro de 2008 | Crise financeira internacional, com queda significativa e mudança na tendência de crescimento. |  | Linha tracejada vermelha |
| Novembro de 2014 | Crise ligada a política de gastos do então governo |  | Linha tracejada azul |
| Março de 2020 | OMS declara pandemia | [G1](https://g1.globo.com/bemestar/coronavirus/noticia/2020/03/11/oms-declara-pandemia-de-coronavirus.ghtml?utm_source=gemini)/[BBC](https://www.bbc.com/portuguese/geral-51842518?utm_source=gemini) | Linha tracejada verde |

```{r}
#| message: false
#| warning: false
yts<- ts(y,freq=12,start=2002)
plot(stl(yts, "per"))
plot(stl(nottem, s.window = 7, t.window = 50, t.jump = 1))

```

## Busca por quebras 

```{r}
#| message: false
#| warning: false
library(strucchange)

quebras <- breakpoints(yts ~ 1)
summary(quebras)

datas_quebras <- breakdates(quebras)
print("Datas das mudanças de patamar:")
print(datas_quebras)

modelo_patamares <- lm(yts ~ breakfactor(quebras))
print("Média de produção em cada patamar:")
summary(modelo_patamares)

plot(yts, main="Quebras Estruturais Matemáticas")
lines(quebras, col="red", lwd=2)

```